【裁判字號】    97,家聲,144
【裁判日期】    970630
【裁判案由】    核定遺產管理人報酬
【裁判全文】
臺灣高雄地方法院民事裁定             97年度家聲字第144號
聲  請  人  周村來律師 (即被繼承人甲○○之遺產管理人）
上聲請人聲請核定遺產管理人報酬事件，本院裁定如下：
    主  文
聲請人任被繼承人甲○○（男，民國○○年○ 月○○日生，身份證統
一編號：Ｚ000000000號，於民國94年10月31日死亡）之遺產管理
人之報酬核定為新臺幣參萬元。
程序費用新台幣壹仟元由被繼承人甲○○之遺產負擔。
    理  由
一、按「遺產管理人，得請求報酬，其數額由親屬會議按其勞力
    及其與被繼承人之關係酌定之」、「依本法之規定應開親屬
    會議時，由當事人、法定代理人或其他利害關係人召集之」
    、「親屬會議不能召開或召開有困難時，依法應經親屬會議
    處理之事項，由有召集權人聲請法院處理之」，民法第1183
    條、第1129條、第1132條第2 項前段分別定有明文。又上開
    聲請法院代親屬會議酌給遺產管理報酬之規定，於法院依民
    法第1178條第2 項選任之遺產管理人之情形亦有其適用，非
    訟事件法第78條第2 項亦有明定。
二、聲請意旨略以：聲請人前依鈞院95年度財管字第98號民事裁
    定選任為被繼承人甲○○之遺產管理人，經裁定確定後，聲
    請人業已遵行職務，依法聲請鈞院准對被繼承人甲○○之繼
    承人、債權人及受遺贈人於一定期限內承認繼承、報明債權
    或為願受遺贈與否之聲明等事項為公示催告。又被繼承人甲
    ○○之遺產有坐落於高雄市○○區○○段四小段239 地號土
    地及座落於上之建物門牌號碼：高雄市三民區市○○路456
    之1 號房屋1 棟等，且上開遺產業於97年2 月19日經本院民
    事執行處，以96年度執字第23905 號拍定，其土地價額為新
    台幣（下同）2,058,000 元，房屋價額共計為948,000 元，
    合計遺產總拍定價額為3,006,000 元。聲請人為管理本件遺
    產，業已陸續代墊必要之費用，且將來亦須支出其他相關費
    用，為便於日後可能需於被繼承人之遺產遭強制執行之際，
    得以參與分配，依法聲請鈞院酌定遺產管理報酬等語。
三、經查：
    (一)被繼承人甲○○於94年10月31日死亡，其遺產無人繼承，
      由本院選任聲請人為遺產管理人確定在案，有本院95年度
      財管字第98號裁定1 份為證，自堪信屬實。準此，聲請人
      顯難召開親屬會議酌定其管理甲○○遺產之報酬甚明，是
      其本於利害關係人之地位，向本院聲請核定其任遺產管理
      人之報酬，自有所據。
    (二)次查，聲請人主張之前揭事實，除上述裁定外，另據其提
      出為管理被繼承人甲○○之遺產，所相關相關處理之事務
      證明文件等資料共6 份為證，堪信真實。
四、本院審酌本件被繼承人甲○○之遺產經本院拍定其總價額為
    3,006,000 元，土地、房屋之遺產筆數非多，遺產法律關係
    尚屬單純，無其他繁瑣事項待處理；及聲請人業已為閱卷、
    聲請公示催告、登報、查詢被繼承人財產、向法務部、稅捐
    處陳報等管理遺產行為；且考量聲請人處理上開事務所需時
    間之久暫、耗費人力之程度、各該債權人之受償權利應受保
    障，並參酌本件如由國有財產局擔任遺產管理人，依財政部
    訂頒之「代管無人承認繼承遺產作業要點」第14點第3 項規
    定請求管理遺產報酬之標準不得低於遺產現值百分之一等一
    切情狀，認本件核予遺產管理人之報酬以30,000元為適當，
    爰酌定如主文所示。
五、依非訟事件法第24條第1項、第157條，裁定如主文。
中    華    民    國    97    年    6     月    30    日
                  家事法庭法  官  吳宏榮
上為正本係照原本作成。
如對本裁定抗告須於裁定送達後10日內向本院提出抗告狀。
中    華    民    國    97    年    6     月    30    日
                          書記官  洪生輝


司法院資訊處製作；財團法人民間司法改革基金會備份。
